---
title: "Conception d'un réseau de desserte"
output: rmarkdown::html_vignette
vignette: >
  %\VignetteIndexEntry{Conception d'un réseau de desserte}
  %\VignetteEngine{knitr::rmarkdown}
  %\VignetteEncoding{UTF-8}
---

```{r, include = FALSE}
knitr::opts_chunk$set(collapse = TRUE, comment = "#>", fig.width = 6, fig.height = 4)
```

Les moteurs terrestres et câble cartographient l'accessibilité d'un réseau de
desserte **existant**. L'épic *conception de desserte* (Lots 14 à 18) va plus
loin : il **conçoit** le réseau à créer pour desservir des parcelles, en
minimisant le coût de construction. Cette vignette déroule la chaîne complète sur
un terrain synthétique — de la surface de coût au réseau optimisé.

```{r setup}
library(foretaccess)
```

## Un terrain d'exemple

Pour rester reproductible et rapide, on fabrique un petit **plan incliné** (pente
de 8 % vers l'est) plutôt que de charger un massif réel. Le prétraitement réel
(`preprocess()`) produit exactement la même structure à partir d'un MNT.

```{r terrain}
nr <- 5L; nc <- 11L; csize <- 10; slope_pct <- 8
mnt <- terra::rast(nrows = nr, ncols = nc, xmin = 0, xmax = nc * csize,
                   ymin = 0, ymax = nr * csize, crs = "EPSG:2154")
col <- terra::colFromX(mnt, terra::xyFromCell(mnt, seq_len(terra::ncell(mnt)))[, 1]) - 1L
terra::values(mnt) <- col * slope_pct / 100 * csize
names(mnt) <- "mnt"

slope <- terra::setValues(terra::rast(mnt), slope_pct); names(slope) <- "slope_pct"
obst  <- terra::setValues(terra::rast(mnt), 0); names(obst) <- "obstacles_complets_mask"

pre <- structure(list(mnt = mnt, slope_pct = slope, obstacles_complets_mask = obst),
                 class = "foretaccess_preprocessing")
```

## Lot 14 — Surface de coût de construction

`surface_cout_construction()` traduit le terrain en un **coût de construction en
€/m** par cellule (coût de base + surcoût de pente selon un barème + sol +
ouvrages d'art) et une couche de **franchissabilité** (les cellules trop raides,
les obstacles, les interdictions deviennent infranchissables). Le barème vit dans
`config$desserte$cout`.

```{r cout}
cout <- surface_cout_construction(pre)
cout
```

## Lot 15 — Tracé au moindre coût (solveur A\* en Rust)

`tracer_desserte()` relie des points de passage par la route la moins chère,
en respectant la géométrie routière : pente longitudinale bornée, virages
adoucis, rayon de braquage minimal, épingles contrôlées. Le solveur A\* est écrit
en **Rust** (noyau `desserte_trace`) ; R prépare les grilles et reconstruit la
polyligne `sf`.

```{r trace}
depart  <- terra::cellFromRowCol(mnt, 3, 1)
arrivee <- terra::cellFromRowCol(mnt, 3, 11)
tr <- tracer_desserte(pre, cout, c(depart, arrivee))
tr
```

## Lot 16 — Réseau multi-cibles (glouton / Steiner)

`reseau_desserte()` raccorde un ensemble de **parcelles** à une desserte
existante. Insertion **gloutonne** (chaque parcelle rejoint le réseau le moins
cher, réutilisant les tronçons déjà posés — le réseau est arborescent) ou variante
**Steiner** (matérialisation d'un arbre couvrant). Une parcelle déjà à portée de
débardage (`skidding_m`) est desservie sans construire de route.

```{r reseau}
parcelle <- function(row, col, id, volume) {
  centre <- terra::xyFromCell(mnt, terra::cellFromRowCol(mnt, row, col))
  r <- csize / 2
  poly <- sf::st_polygon(list(rbind(
    centre + c(-r, -r), centre + c(r, -r), centre + c(r, r),
    centre + c(-r, r), centre + c(-r, -r))))
  sf::st_sf(id = id, volume = volume, geometry = sf::st_sfc(poly, crs = 2154))
}
parcelles <- rbind(parcelle(2, 11, 1, 100), parcelle(4, 11, 2, 500))

# Desserte existante : la colonne de gauche.
cx <- terra::xyFromCell(mnt, terra::cellFromRowCol(mnt, 1, 1))[1]
ext <- terra::ext(mnt)
route <- sf::st_sf(id = 1, geometry = sf::st_sfc(
  sf::st_linestring(rbind(c(cx, ext$ymin), c(cx, ext$ymax))), crs = 2154))

net <- reseau_desserte(pre, cout, parcelles, route, "plus_proche",
                       volume_champ = "volume")
net
```

## Lot 17 — Graphe, flux de bois, typage des routes

Le réseau se **vectorise en graphe** (`vectoriser_reseau()`, indices de cellule =
nœuds), sur lequel on **accumule les flux de bois** depuis les parcelles vers la
sortie (`calculer_flux()`), puis on **type** chaque tronçon (route permanente vs
piste temporaire) selon le flux qui le traverse (`typer_desserte()`).

```{r flux}
g   <- vectoriser_reseau(net)
fl  <- calculer_flux(g, parcelles, volume_champ = "volume")
typ <- typer_desserte(fl, seuils_flux = c(temporaire = 0, permanente = 300))
sf::st_drop_geometry(typ$troncons)[, c("de", "vers", "flux", "type")]
```

## Lot 18 — Optimisation du réseau

Le glouton est une bonne base, pas un optimum. `optimiser_reseau()` explore
l'espace des **ordres d'insertion** et garde le réseau le moins cher. L'essai 0 est
toujours l'ordre glouton, donc le résultat n'est **jamais pire** que le Lot 16.
Trois stratégies : `"multistart"` (K ordres perturbés en parallèle, `rayon`),
`"recuit"` (recuit simulé, Akay 2004) et `"riprute"` (rip-up & reroute).

```{r optim}
opt <- optimiser_reseau(pre, cout, parcelles, route, strategie = "multistart",
                        n_start = 8, graine = 1, volume_champ = "volume")
c(glouton = net$cout, optimise = opt$cout)
```

## Pondérer le tracé par le coût €/m

Par défaut, le solveur minimise la **distance géométrique** (comportement
d'origine SylvaRoad) ; la surface de coût du Lot 14 ne sert qu'à écarter les
obstacles. L'option `pondere_cout = TRUE` fait consommer la surface €/m par le
solveur : chaque segment est pondéré par le coût moyen de ses cellules, si bien
que le tracé **contourne les cellules chères** et emprunte les corridors bon
marché. L'admissibilité de l'heuristique A\* est préservée (remise à l'échelle par
le coût minimal de la zone franchissable), donc le tracé reste optimal.

```{r pondere}
net_geo <- reseau_desserte(pre, cout, parcelles, route, "plus_proche",
                           pondere_cout = FALSE, volume_champ = "volume")
net_eur <- reseau_desserte(pre, cout, parcelles, route, "plus_proche",
                           pondere_cout = TRUE, volume_champ = "volume")
c(geometrique = net_geo$cout, pondere_cout = net_eur$cout)
```

## Attribution

Le solveur de tracé porte **SylvaRoad** (INRAE, S. Dupire) et le volet flux/typage
porte **ForestRoadNetwork** (C. Klemet), tous deux GPL v3. ForêtAccess est
distribué sous GPL v3 ; merci de citer ces travaux (voir le `README`).
