---
title: "ForêtAccess de bout en bout"
output: rmarkdown::html_vignette
vignette: >
  %\VignetteIndexEntry{ForêtAccess de bout en bout}
  %\VignetteEngine{knitr::rmarkdown}
  %\VignetteEncoding{UTF-8}
---

```{r, include = FALSE}
knitr::opts_chunk$set(collapse = TRUE, comment = "#>", fig.width = 6, fig.height = 5)
```

ForêtAccess cartographie l'**accessibilité des forêts** selon le mode
d'exploitation. Cette vignette déroule le **pipeline complet** sur le jeu de
données jouet livré avec le paquet : prétraitement, moteurs terrestres (skidder,
porteur), camion DFCI, volet câble (potentiel + sélection), agrégation zonale et
persistance en base spatiale. L'exemple est **reproductible** : tout le code
ci-dessous s'exécute tel quel.

```{r setup}
library(foretaccess)
```

## Le jeu de données jouet

Le paquet embarque un petit territoire synthétique sous `inst/extdata/toy/` : un
modèle numérique de terrain (`mnt.tif`), une desserte classée
(route / piste / DFCI, `desserte.gpkg`) et un masque de forêt (`foret.gpkg`).

```{r toy}
toy <- system.file("extdata", "toy", package = "foretaccess")
list.files(toy)
```

## Configuration

Tous les paramètres métier vivent dans un objet de configuration validé, dont les
**défauts sont ceux de Sylvaccess v3.6**. On peut surcharger n'importe quelle clé.

```{r config}
config <- foretaccess_config()
config$skidder$pente_skidder_max_pct
config$dfci$distance_defense_max_m
```

## Prétraitement

`preprocess()` aligne les entrées sur une grille commune, calcule pente et
exposition, et rasterise desserte et forêt. Le résultat alimente tous les moteurs.

```{r preprocess}
pre <- preprocess(
  mnt      = file.path(toy, "mnt.tif"),
  desserte = file.path(toy, "desserte.gpkg"),
  foret    = file.path(toy, "foret.gpkg")
)
pre
```

## Moteurs terrestres

Le **skidder** (débusqueur) combine traînage (plus court chemin) et treuillage
(balayage radial). Le **porteur** (forwarder) conduit puis grappille. Chaque moteur
renvoie un raster catégoriel d'accessibilité et un récapitulatif de surfaces.

```{r terrestres}
sk <- skidder(pre)
sk$recap[, c("classe", "surface_ha")]

po <- porteur(pre)
po$recap[, c("classe", "surface_ha")]
```

## Camion DFCI (beta)

`camion_dfci()` cartographie la **zone défendable** contre l'incendie depuis les
dessertes DFCI : un tampon au terrain plafonné à la portée de défense. Sortie
**beta** (voir `?camion_dfci` pour les limites).

```{r dfci}
df <- camion_dfci(pre)
df$recap[, c("classe", "surface_ha")]
```

## Volet câble

Le balayage 360°/pixel produit l'ensemble des **lignes de câble faisables** (noyau
mécanique en Rust). `selectionner_lignes()` en retient un sous-ensemble non
redondant maximisant la couverture.

```{r cable}
cab <- potentiel_cable(pre)
nrow(cab$lignes)          # lignes candidates

sel <- selectionner_lignes(cab)
nrow(sel$lignes)          # lignes retenues
```

## Agrégation zonale

`agreger_zones()` agrège n'importe quel raster d'accessibilité en surfaces (et
volumes, si fournis) **par zone** — massif, parcelle, commune — et par classe.

```{r agregation}
# Deux zones : moitie ouest / moitie est de l'emprise.
e <- terra::ext(pre$mnt)
xm <- (e[1] + e[2]) / 2
crs <- terra::crs(pre$mnt)
za <- sf::st_as_sf(terra::as.polygons(terra::ext(e[1], xm, e[3], e[4]), crs = crs))
zb <- sf::st_as_sf(terra::as.polygons(terra::ext(xm, e[2], e[3], e[4]), crs = crs))
zones <- rbind(za, zb)
zones$nom <- c("ouest", "est")

agg <- agreger_zones(sk$accessibilite, zones[, "nom"], id = "nom")
sf::st_drop_geometry(agg)
```

## Persistance en base spatiale

Les sorties vectorielles s'écrivent derrière une interface commune, avec deux
backends interchangeables : **GeoPackage** et **PostGIS**. L'écriture est
idempotente ; côté PostGIS, un index spatial GiST est créé automatiquement.

```{r storage}
gpkg <- tempfile(fileext = ".gpkg")
sb <- storage_gpkg(gpkg)
sb_write_layer(sb, "lignes_cable", sel$lignes)
sb_write_layer(sb, "agregation_massif", agg)
sb_list_layers(sb)
```

Pour PostGIS, on remplace le backend sans changer le reste :

```{r postgis, eval = FALSE}
conn <- DBI::dbConnect(RPostgres::Postgres(), dbname = "foretaccess")
sb <- storage_postgis(conn, schema = "run_2026")  # un schema par run/massif
sb_write_layer(sb, "agregation_massif", agg)       # + index GiST
```

## Passage à l'échelle

Sur un massif réel, `traiter_par_tuiles()` découpe le territoire en tuiles traitées
en parallèle, avec un halo certifié garantissant un résultat **identique** au
traitement mono-bloc. Les rasters de sortie s'écrivent en GeoTIFF/COG.

## Attribution

Les moteurs terrestres et le câble dérivent de **Sylvaccess** (INRAE, S. Dupire) ;
l'optimisation de la hauteur des supports câble reprend la méthode **SEILAPLAN**
(Bont & Heinimann ; P. Moll et al.). Tous deux GPL v3, comme ForêtAccess. Merci de
les citer (liste complète et références dans le `README` et `CITATION.cff`).
